臺灣彰化地方法院民事裁定
109年度監宣字第335號
聲  請  人  柯昇利  

相  對  人  柯薛嫦娥

關  係  人  柯鏘濱  
            柯亢龍  
            柯幸玉  

            柯武宏  
上列聲請人聲請監護宣告事件，本院裁定如下：
    主  文
一、宣告柯薛嫦娥（女、民國○○○年○月○日生、國民身分 證統一
    編號：Z○○○○○○○○○號）為受監護宣告之人。
二、選定柯昇利（男、民國○○○年○月○日生、國民身分證 統一編
    號：Z○○○○○○○○○號）為受監護宣告之人之 監護人。
三、指定柯鏘濱（男、民國○○○年○○月○○○日生、國民 身分證統
    一編號：Z○○○○○○○○○號）為會同開具財產清冊之人。
四、聲請費用由受監護宣告之人柯薛嫦娥負擔。
    理  由
一、聲請意旨略以：聲請人為相對人之子。相對人於民國107年4
    月23日因重度失智，致現已不能為意思表示或受意思表示或
    不能辨識其意思表示之效果，達監護宣告程度。為處理相對
    人之人身保險及其銀行存款，爰依法請求裁定相對人為受監
    護宣告之人，選定聲請人為相對人之監護人，指定關係人即
    相對人之配偶柯亢龍為會同開具財產清冊之人等語。嗣因考
    量關係人柯亢龍年事已高，故變更指定關係人即相對人之次
    子柯鏘濱為會同開具財產清冊之人等語。
二、「對於因精神障礙或其他心智缺陷，致不能為意思表示或受
    意思表示，或不能辨識其意思表示之效果者，法院得因本人
    、配偶、四親等內之親屬、最近一年有同居事實之其他親屬
    、檢察官、主管機關、社會福利機構、輔助人、意定監護受
    任人或其他利害關係人之聲請，為監護之宣告」；「受監護
    宣告之人應置監護人」；「法院為監護之宣告時，應依職權
    就配偶、四親等內之親屬、最近一年有同居事實之其他親屬
    、主管機關、社會福利機構或其他適當之人選定一人或數人
    為監護人，並同時指定會同開具財產清冊之人。法院為前項
    選定及指定前，得命主管機關或社會福利機構進行訪視，提
    出調查報告及建議。監護之聲請人或利害關係人亦得提出相
    關資料或證據，供法院斟酌」；「法院選定監護人時，應依
    受監護宣告之人之最佳利益，優先考量受監護宣告之人之意
    見，審酌一切情狀，並注意下列事項：一、受監護宣告之人
    之身心狀態與生活及財產狀況。二、受監護宣告之人與其配
    偶、子女或其他共同生活之人間之情感狀況。三、監護人之
    職業、經歷、意見及其與受監護宣告之人之利害關係。四、
    法人為監護人時，其事業之種類與內容，法人及其代表人與
    受監護宣告之人之利害關係」。民法第14條第1項、第1110
    條、第1111條、第1111條之1規定，分別定有明文。
三、經查，聲請人主張之內容，業據其提出戶籍謄本、身心障礙
    證明影本、彰化基督教醫院診斷證明書等資料為據，聲請人
    稱相對人現臥床、插鼻胃管、無法講話、沒辦法溝通乙情，
    有110年1月12日本院公務電話紀錄在卷可稽。鑑定意見亦略
    以：「4.以往病史及現病歷等：...現在病症：...約在民國
    106年開始，個案出現記憶力衰退的現象，開始於彰化基督
    教醫院神經內科就診，診斷為失智症，並接受藥物治療，但
    認知功能仍逐步退化，民國107年4月23日起領有中度失智症
    身心障礙手冊，並聘請外籍監護工照顧個案起居。個案約於
    民國107年10月漸漸無法行走，民國108年起開始留置鼻胃管
    灌食，民國108年7月之後住進慈惠養護之家接受照顧至今。
    個案目前四肢萎縮，終日臥床，無法行走，個案留置鼻胃管
    、尿管、尿袋，需戴氧氣鼻管協助呼吸，盥洗沐浴需他人協
    助，大、小便不會表示，已無主動表達，對問話無法回應，
    生活完全仰賴他人照顧」；「7.生活狀況及現在身心狀態：
    日常生活狀況：1.日常生活活動：個案三餐由他人由鼻胃管
    灌食...2.經濟活動能力：個案已無法使用金錢買東西，無
    法進行金融相關活動。3.社會性：對話時有短暫視線接觸，
    僅偶而可遵從閉上眼睛、或點頭的指令...精神狀態：(1)意
    識/溝通性：個案意識清楚，有短暫視線接觸，僅偶而可遵
    從閉上眼睛、或點頭的指令。(2)記憶力：極重度障礙。無
    法有效表示。(3)定向力：對於人、時、地定向力皆有極重
    度障礙。(4)計算能力：極重度障礙，無法表示。(5)理解‧
    判斷力：極重度障礙，無法作出有效表達。(6)認知功能檢
    查：迷你心智量表（MMSE)得分0分，臨床失智量表(CDR)得
    分為4分，有極重度認知功能障礙。(7)情感：淡漠。(8)行
    為：無怪異行為。(9)思考：無法表達。(10)語言：無語言
    表達」；「8.有關判斷能力判定之意見...不能管理處分自
    己財產...判定的根據：個案在民國106年開始，個案出現記
    憶力衰退的現象，開始於彰化基督教醫院神經內科就診，診
    斷為失智症，並接受藥物治療，但認知功能仍逐步退化，個
    案目前四肢萎縮，終日臥床，留置鼻胃管、尿管、尿袋，需
    戴氧氣鼻管協助呼吸...失智狀態已達極重度，其理解能力
    ，表達能力及判斷能力皆有極重度障礙」；「10.鑑定判定
    及說明：【鑑定判定】(1)基於受鑑定人因極重度失智症，
    其表達能力、理解能力及判斷能力皆有極重度障礙，以致個
    案，不能管理處分自己的財產，且回復之可能性很低。(2).
    ..可為監護宣告」等語，有成年監護鑑定書在卷可憑。基上
    事證，足認相對人因上開病症已達不能為意思表示或受意思
    表示，或不能辨識其意思表示效果之程度，是聲請人聲請對
    相對人為監護宣告，為有理由，應予准許。
四、爰依受監護宣告人之最佳利益，審酌聲請人、關係人柯鏘濱
    為相對人之子，相對人平日多由配偶柯亢龍和聲請人照顧，
    相對人之生活及相關醫療費用多由聲請人負擔，相對人與各
    親屬間感情融洽，堪認該2人均能盡力維護相對人之權益，
    並給予適切的關心與照顧。聲請人、關係人即相對人之配偶
    柯亢龍、子柯武宏、女柯幸玉、女婿張識卿、外孫女張碧方
    等親屬均同意由聲請人擔任相對人之監護人、關係人柯鏘濱
    擔任會同開具財產清冊之人，有親屬同意書、聲請狀在卷可
    稽。是本院綜合上情等一切情狀，認由聲請人擔任相對人之
    監護人，另由關係人柯鏘濱擔任會同開具財產清冊之人，應
    可符合相對人之最佳利益，並較能保障相對人之權益，爰裁
    定如主文所示。
五、末以，依民法第1113條準用同法第1099條第1項、第1099條
    之1規定，於監護開始時，監護人（即聲請人）對於受監護
    宣告人（即相對人）之財產，應依規定會同開具財產清冊之
    人（即關係人柯鏘濱），於2個月內開具財產清冊並陳報法
    院，且於財產清冊開具完成並陳報法院前，監護人對於受監
    護人之財產，僅得為管理上必要之行為，附此敘明。
六、依家事事件法第164條第2項，裁定如主文。
中　　華　　民　　國　　110 　年　　5 　　月　　10　　日
                    家事法庭  法　官  魏志修
以上正本係照原本作成。
如對本裁定抗告，須於裁定送達後10日內向本院提出抗告狀（須
附繕本），並繳納抗告費新臺幣1千元。
中　　華　　民　　國　　110 　年　　5 　　月　　10　　日
                              書記官  陳秀香

備註：本案確定後本院將依職權發給「確定證明書」，須持本裁
      定及「確定證明書」，始可辦理戶籍登記。